【裁判字號】    98,再,5
【裁判日期】    980701
【裁判案由】    支付命令
【裁判全文】
臺灣桃園地方法院民事裁定                 98年度再字第5號
再審  原告  乙○○
再審  被告  富邦產物保險股份有限公司
法定代理人  甲○○
上列當事人間支付命令事件，再審原告對於民國98年2 月18日本
院98年度司促字第4293號支付命令提起再審之訴，本院裁定如下
：
    主  文
再審之訴駁回。
再審訴訟費用由再審原告負擔。
    理  由
一、再審意旨略以：
(一)、兩造間有關再審被告對再審原告聲請本院核發98年度司促字
    第4293號支付命令（下稱系爭支付命令）事件，雖經本院於
    民國98年3 月30日核發確定證明書予再審被告，惟再審原告
    從未收受系爭支付命令，即系爭支付命令未經合法送達於再
    審原告，再審原告除無法於20日不變期間內提出異議外，且
    因系爭支付命令未於3 個月內送達自已失其效力。又再審原
    告係於98年5 月11日因收到再審被告發函通知始知上情，自
    得於98年6 月11日提起本件再審之訴。
(二)、再審被告之所以對再審原告聲請發系爭支付命令，乃因訴外
    人曾法聖前於97年7 月11日17時許，駕車行經苗栗縣公館鄉
    ○○○○道一號高速公路134 公里處時，因變換車道而與亦
    沿該路段中線車道由南往北直行之再審原告所駕自小貨車碰
    撞，致再審原告車身旋轉而再與訴外人鄭智元所駕自小客車
    碰撞，致訴外人鄭智元所駕自小客車全毀，經再審被告依保
    險契約賠償訴外人鄭智元後，遂向再審原告追償而為系爭支
    付命令之聲請，然查，上開車禍業經台灣省竹苗區車輛行車
    事故鑑定委員會於98年5 月11日出具鑑定意見為：再審原告
    無肇事原因等情，是依該鑑定結果，足認再審原告無庸負賠
    償責任，而此乃未經斟酌之證物，再審原告自得依民事訴訟
    法第496 條第1 項第13款之規定提起再審。爰依法提起本件
    再審。
二、按債務人對於支付命令未於法定期間合法提出異議者，支付
    命令與確定判決有同一之效力；前項支付命令有第496 條第
    1 項之情形者，得提起再審之訴，並以原支付命令之聲請，
    視為起訴。民事訴訟法第521 條第1 項、第2 項分別定有明
    文。是對確定之支付命令提起再審之訴，自應適用民事訴訟
    法關於再審程序之規定。次按提起民事再審之訴，應於30日
    之不變期間內提起；前項期間，自判決確定時起算，判決於
    達前確定者，自送達時起算；其再審之理由發生或知悉在後
    者，均自知悉時起算；再審之訴不合法者，法院應以裁定駁
    回之，民事訴訟法第500 第1 項、第2 項前段、第502 條第
    1 項亦分別有明文。經查：
(一)、系爭支付命令，係於98年3 月7 日送達於再審原告（按該支
    付命令係於98年2 月25日寄存送達於平鎮派出所，依民事訴
    訟法第138 條第2 項規定，經10日生送達效力），有送達證
    書1 紙附於系爭支付命令案卷可稽，再審原告空言主張該支
    付命令未合法送達云云，已非可採。又系爭支付命令送達再
    審原告後，未經再審原告提出異議，亦經本院核閱系爭支付
    命令案卷無誤，故系爭支付命令應於98年3 月30日（末日為
    例假日）確定，此並有本院所核發之支付命令確定證明書1
    份附於系爭支付命令案卷可稽，是本件再審原告至遲應於98
    年4 月30日前提起再審，然遲至於98年5 月25日提起再審，
    有再審起訴狀上本院收文章戳可稽，顯已逾法定30日之不變
    期間，本件再審之訴，顯不合法，僅此即應駁回。
(二)、按民事訴訟法第496 條第1 項第13款所謂當事人發見未經斟
    酌之證物或得使用該證物者，係指在前訴訟程序事實審之言
    詞辯論終結前不知有該證物，現始知之，或雖知有此而不能
    使用，現始得使用者而言（最高法院29年度上字第1005號判
    例、32年度上字第1247號判例參照）。又所謂法律之「準用
    」，僅在性質許可之範圍，準用另一法律之規定，如性質上
    不同者，自不在準用之列。而支付命令之聲請，除應表明當
    事人及法院外，祇須表明請求之標的並其數量及請求之原因
    事實，以及應發支付命令之陳述，此觀民事訴訟法第511 條
    之規定自明，亦即支付命令僅係就債權人請求之事項及所提
    出之書證為形式上之審查，與判決之行言詞辯論程序須為實
    質上審查有別。而同法第496 條第1 項第13款規定之再審事
    由，依前開說明，係以前訴訟程序事實審言詞辯論終結前已
    存在而未經斟酌之證物為限，則本件支付命令之核發既未經
    言詞辯論之實質審理程序，性質上自無準用該款再審理由之
    餘地。是再審原告以發現新證據為由，依民事訴訟法第496
    條第1 項第13款規定提起再審，亦難認為合法，且依再審原
    告所自稱本件車禍之鑑定報告乃係於98年5 月11日始經前開
    委員會出具，亦顯非系爭支付命令確定前已存在者，亦與該
    條款所定得提起再審之要件不符，再審原告以此提起再審，
    亦非適法，亦應駁回。
(三)、按支付命令須經合法送達債務人收受後，債務人未於20日之
    不變期間內向發支付命令之法院提出異議者，其支付命令始
    與確定判決有同一之效力，並發生實質上之確定力及執行力
    ，此觀之民事訴訟法第521 條第1 項之規定自明。該20日之
    不變期間，應自支付命令送達後起算，如未經合法送達，則
    20日之不變期間無從起算，支付命令不能確定。倘支付命令
    未經合法送達，法院誤認未確定之裁判為確定，而依聲請付
    與確定證明書者，不生該裁判已確定之效力。又支付命令於
    核發後3 個月內不能送達於債務人者，依民事訴訟法第515
    條規定，其命令失其效力，自不生聲明異議或聲請再審之問
    題（最高法院91年度台簡上字第29號判決意旨可資參照）。
    是縱認再審原告所稱系爭支付命令有未經合法送達之情事為
    真，然依上裁判意旨，僅是系爭支付命令不生該裁判確定之
    效力之問題，尚非提起本件再審程序所得救濟，惟該支付命
    令有無合法送達涉及執行名義之有無，執行法院有審查權，
    且審查非以確定證明書為唯一之判斷標準，而係綜合一切證
    據資料，以供認定是否確有聲請人所提出該執行名義之存在
    ，是若債權人以未經合法送達之支付命令就債務人之財產聲
    請強制執行，債務人自得依強制執行法所規定之異議程序以
    為救濟，併予敘明。
三、依民事訴訟法第502 條第1 項、第95條、第78條裁定如主文
    。
中    華    民    國    98    年    7     月    1    日
                  民事庭法  官  尹   良
以上正本係照原本作成
如對本裁定抗告須於裁定送達後10日內向本院提出抗告狀，並繳
納抗告費新臺幣1,000元
中    華    民    國    98    年    7     月    1    日
                        書記官  崔青菁


司法院資訊處製作；財團法人民間司法改革基金會備份。
